【裁判字號】    95,毒抗,251
【裁判日期】    950530
【裁判案由】    毒品危害防制條例
【裁判全文】
臺灣高等法院刑事裁定                 95年度毒抗字第251號
抗  告  人  臺灣士林地方法院檢察署檢察官
被      告  甲○○
上列抗告人因毒品危害防制條例案件，不服臺灣士林地方法院中
華民國95年3月31日裁定（95年度毒聲字第148號），提起抗告，
本院裁定如下：
    主  文
抗告駁回。
    理  由
一、檢察官聲請意旨略以：被告甲○○基於施用第二級毒品MDMA
    之概括犯意，自民國九十二年十一月十二日凌晨一時許起至
    九十四年六月十五日凌晨二時許止，在台北市松山區DJ舞廳
    舞池旁、台北市北投區石牌好樂迪KTV 包廂內，及台北市○
    ○區○○街一段二九三巷三號二樓居所，連續多次施用第二
    級毒品MDMA，嗣於九十四年九月二十八日晚上十一時許，在
    臺北市○○區○○街四０三號二樓為警查獲，並扣押得第二
    級毒品MDMA十顆，又於其停放在前開處所前之車牌BLR-三０
    七號機車置物箱內，扣得第二級毒品MDMA二顆，前開MDMA十
    二顆總淨重共三點六公克。本件被告最後一次施用第二級毒
    品MDMA之犯罪時間，係在九十四年六月十五日凌晨二時許，
    迄警查獲時已逾三月，故其被警查獲後所採集之尿液檢體，
    經送台灣檢驗科技股份有限公司檢驗結果，未檢出MDMA成分
    ，乃屬必然。又被告既迭於警詢及偵查中坦承前揭犯行，復
    有MDMA十二顆扣案足資佐證及照片一張在卷可稽，故被告前
    開自白核與事實相符，爰依毒品危害防制條例第二十條第一
    項規定，聲請裁定將被告送勒戒處所觀察、勒戒等語。
二、原裁定略以：本件被告於九十四年九月二十八日晚間為警查
    獲後，經採集尿液送驗結果，呈MDMA類及大麻陰性反應，此
    有台灣檢驗股份有限公司九十四年十月十三日濫用藥物尿液
    檢驗報告一紙在卷供參，而本件除被告之自白以外，僅有扣
    案之藥丸十二顆及照片可資佐證，該十二顆藥丸之成分為何
    ，自查獲半年以來，觀之卷內並無相關鑑驗報告可供佐參，
    況被告於警詢時已明白供稱，其最後一次購買MDMA是在九十
    四年九月二十七日，故扣案之藥丸縱經鑑定出毒品MDMA成分
    ，諒與先前九十四年六月間之施用毒品行為無涉，客觀上並
    無足以補強其自白真實性之證據存在，即無從認定被告確有
    施用第二級毒品MDMA之犯行，本件聲請於法未合，應予駁回
    等語。
三、抗告意指略以: 被告甲○○於警局詢問時及偵查中均始終坦
    承施用第二級毒品MDMA，且供稱查獲扣案之MDMA係從九十二
    年十二月底起至九十四年九月二十七日止，在桃園市獅子王
    舞廳內，向姓名、年籍不詳男子購買四、五次供己施用，故
    被告於毒品用盡後，復購入毒品以供己施用，此為一般事理
    。本件被告自承最後一次施用第二級毒品MDMA之時間，迄警
    查獲及採集尿液之時，業已相隔三個月之久，其採集之尿液
    無法檢驗出毒品反應，事屬當然，惟由上開事證綜合判斷，
    已足補強被告自白之真實性，足認被告確有施用第二級毒品
    MDMA之犯行，原裁定將被告施用毒品之供述，與被告現實上
    持有毒品之事證，分離個別判斷，未綜合所有客觀上所存在
    之直接證據及間接證據予以綜合判斷，顯然適用法律錯誤，
    乃依法提起抗告云云。
四、本院查:
  (一)按被告之自白，非出於強暴、脅迫、利誘、詐欺、疲勞訊問
    、違法羈押或其他不正之方法，且與事實相符者，得為證據
    。被告之自白，不得作為有罪判決之唯一證據，仍應調查其
    他必要之證據，以察其是否與事實相符，刑事訴訟法第一百
    五十六條第一、二項定有明文。刑事訴訟法第一百五十六條
    第二項復規定，被告雖經自白，仍應調查其他必要之證據，
    以察其是否與事實相符。立法目的乃欲以補強證據擔保自白
    之真實性；亦即以補強證據之存在，藉之限制自白在證據上
    之價值。而所謂補強證據，則指除該自白本身外，其他足資
    以證明自白之犯罪事實確具有相當程度真實性之證據而言。
    雖其所補強者，非以事實之全部為必要，但亦須因補強證據
    與自白之相互利用，本於推理作用，在客觀上足使犯罪事實
    獲得確信之心證者，始足當之（七十四年度台覆字第十號判
    例、八十七年度台上字第三四七一號判決意旨參照）。
  (二)次按毒品危害防制條例所規定之觀察、勒戒處分，其立法意
    旨在幫助施用毒品者戒除毒癮，該處分之性質非為懲戒行為
    人，而係為消滅受處分人再次施用毒品之危險性，目的係在
    戒除行為人施用毒品身癮及心癮之措施；且觀察勒戒係導入
    療程觀念，針對受處分人將來之危險所為預防、矯治措施之
    保安處分，以達教化與治療之目的，以行為人具有危險性格
    為前提。又毒品危害防制條例關於觀察、勒戒之刑事處分，
    核屬於保安處分之類型，此參該條例立法理由即明，而觀察
    、勒戒係對人身自由為實質拘束之保安處分，屬廣義之刑罰
    ，故宣付保安處分之裁定乃涉及實體上事項之實體裁定，而
    非僅關於程序事項之程序裁定。基於維護被告之利益及公平
    正義的考量，就相關事證，法院自應依職權加以調查。
  (三)本件被告於警訊中稱：「第一次施用MDMA係大約九十二年十
    一月十二日一時左右在台北市松山區DJ舞廳舞池旁獨自施用
    ，最後一次施用MDMA是九十四年六月十五日二時左右在台北
    市北投區石牌好樂迪 KTV包廂內獨自施用」、「我係在桃園
    市獅子王舞廳內向不知名男子及不同人所購買，我向他們購
    買過約四至五次左右的MDMA毒品，時間是從九十二年十二月
    底至九十四年九月二十七日止」等語；於偵查中檢察官訊問
    時稱: 「(這十二顆MDMA何來)在桃園獅子王舞廳買的」、「
    我最近吃搖頭丸，在家裡吃一次，就出去石牌好樂迪玩」等
    語，被告雖有該等自白，但卻無在九十二年十一月十二日至
    九十四年六月十五日有吸食過MDMA之補強證據，例如當時被
    查獲之尿液有陽性反應之鑑定報告或吸用毒品用具或毒品被
    查獲等，而被告於九十四年九月二十八日晚上十一時許為警
    所查獲之十二顆藥丸，雖經台北市政府警察局檢出含第二級
    毒品MDA及MDMA成分，然被告被警查獲持有上開 MDMA藥丸距
    其自白施用毒品之時間相隔已三個月之久，且被告被警查獲
    後所採集尿液之送驗結果亦呈MDMA類陰性反應，是僅能證明
    被告確實持有第二級毒品MDMA，但尚難據之為其自白在九十
    二年十一月十二日至同年六月十五日施用MDMA之補強證據。
五、綜上，原裁定以除被告自白以外，並無其他佐據證明被告有
    施用MDMA之犯行，駁回檢察官之聲請，經核並無不合。抗告
    人猶執陳辭，請求撤銷原裁定，並無理由，應予駁回。
據上論斷，應依刑事訴訟法第四百十二條，裁定如主文。
中    華    民    國    95    年    5     月    30    日
                  刑事第五庭審判長法  官  吳  敦
                                  法  官  張傳栗
                                  法  官  陳世宗
以上正本證明與原本無異。
不得再抗告。
                                  書記官  丁淑蘭
中    華    民    國    95    年    5     月    30    日


司法院資訊處製作；財團法人民間司法改革基金會備份。
